【裁判字號】    90,台上,2390
【裁判日期】    900419
【裁判案由】    違反槍砲彈藥刀械管制條例
【裁判全文】
最高法院刑事判決                                九十年度台上字第二三九○號
    上  訴  人  甲○○
    選任辯護人  梁宵良律師
右上訴人因違反槍砲彈藥刀械管制條例案件，不服台灣高等法院台中分院中華民國八
十八年一月十二日第二審判決（八十七年度上訴字第二八一九號，起訴案號：台灣台
中地方法院檢察署八十七年度偵字第一三五○七號），提起上訴，本院判決如左：
    主  文
上訴駁回。
    理  由
本件原判決認定上訴人甲○○於民國八十四、八十五年間，在彰化縣二林鎮某不詳地
點之賭場內，因綽號「拉西」（音）之不詳姓名男子為向其借貸新台幣三十萬元，乃
將其持有均具殺傷力之奧地利製GLOCK 19型口徑9㎜制式半自動手槍一枝、口徑9㎜制
式半自動手槍彈十顆（含彈匣一個）及口徑9㎜ 制式半自動手槍中空彈十五顆交付上
訴人收受，以供借款擔保，上訴人即未經許可，持有上開槍彈，嗣該綽號「拉西」（
音）者即未取回上開槍彈；迨於八十七年七月二日下午五時許，上訴人持上開槍彈，
偕同不知情之吳憲章（另獲檢察官不起訴處分確定），前往台中縣太平市○○路九號
詹國印住處時，為警查獲，並於其右腰際取出上開手槍及口徑9㎜ 制式半自動手槍中
空彈十五顆，復於其乘坐之ＱＯ－七三二七號自用小客車內取出上開口徑9㎜ 制式半
自動手槍彈十顆（含彈匣一個）等情。係以上開事實，業據上訴人於警局及偵審中坦
承不諱，核與偵查中之同案被告吳憲章及證人詹國印所述情節相符。而扣案之槍、彈
經送鑑定結果，均具殺傷力，有內政部警政署刑事警察局八十七年七月十五日刑鑑字
第四八一○五號鑑驗通知書在卷可憑，事證明確，為其所憑之證據及認定之理由。並
說明槍砲彈藥之持有，係屬行為之繼續，本件上訴人之未經許可持有槍彈行為，既繼
續至八十六年十一月二十四日槍砲彈藥刀械管制條例修正公布施行之後（八十七年七
月二日），自無行為後法律變更之可言，上訴人所為係犯槍砲彈藥刀械管制條例第七
條第四項未經許可持有手槍罪及第十二條第四項未經許可持有子彈罪，而其同時持有
上開槍、彈之行為，係想像競合犯，應從一重依該條例第七條第四項之罪處斷；復詳
上訴人所持有之制式手槍及子彈具有強烈殺傷力，持以行兇，足以令人當場斃命，
竟無視於禁令，未經許可無端持有，嚴重危害社會治安，又係隨身攜帶為警查獲，對
他人或眾多人之生命身體，有急迫性之危險，除判處其刑外，非再宣告強制工作，不
足以矯治。因而認第一審判決適用槍砲彈藥刀械管制條例第七條第四項、第十二條第
四項、第十九條第一項，刑法第十一條前段、第五十五條、第四十二條第三項、第三
十八條第一項第一款，量處上訴人有期徒刑五月二月，併科罰金新台幣一百萬元，罰
金如易服勞役，以罰金總額與六個月之日數比例折算，並於刑之執行完畢或赦免後，
令入勞動場所強制工作三年，扣案之奧地利製制式半自動手槍一支、制式半自動手槍
子彈四顆（含彈匣一個）及制式半自動手槍中空彈十五顆，均係違禁物，予以宣告沒
收；另明其他查獲之制式半自動手槍子彈六顆，經鑑驗試射，已非違禁物，不予沒
收等，認事用法尚無不合，予以維持，駁回上訴人在第二審之上訴，經核於法並無違
誤。上訴意旨略謂：上訴人領受槍彈之始，係出於被迫，至多僅成立寄藏手槍罪，原
判決逕認係持有，再認係持有之繼續犯，又以上訴人未自動報繳該槍彈，乃無視禁令
，非再宣告強制工作三年，不足矯治云云，實有理由矛盾，適用法則不當等語。惟查
證據之取捨及事實之認定，乃事實審法院職權之行使，原判決以上訴人收受綽號「拉
西」（音）交付之制式槍、彈，以供借款擔保，係屬未經許可持有槍彈行為，且其自
八十四、八十五年間收受至八十七年七月二日被警查獲，為持有槍彈之繼續犯，並無
不合，而審酌其繼續持有具強力殺傷力之槍彈造成社會治安之危害，認為有依法宣告
強制工作，以資矯治之必要所宣告之保安處分，亦與法無違。上訴意旨徒憑己見，就
原審採證認事之職權行使及原判決已明白論斷之事項，任意指摘違背法令，難謂有理
由，應予駁回。
據上論結，應依刑事訴訟法第三百九十六條第一項，判決如主文。
中      華      民      國     九十     年      四      月     十九     日
                              最高法院刑事第十庭
                                  審判長法官  莊  登  照
                                        法官  洪  明  輝
                                        法官  蔡  清  遊
                                        法官  黃  一  鑫
                                        法官  林  秀  夫
      右正本證明與原本無異
                                              書  記  官
中      華      民      國     九十     年      四      月    二十七    日


司法院資訊處製作；財團法人民間司法改革基金會備份。
